臺灣高等法院刑事判決　　　　　　　　　　　　　　九十年度交上易字第四三一號
　　上　訴　人
　　即　被　告　甲○○
　　　　　　　　蔡文燦
右上訴人因過失傷害案件，不服臺灣桃園地方法院九十年度交易字第三六九號，中華
民國九十年九月五日第一審判決（起訴案號：臺灣桃園地方法院檢察署九十年度偵字
第七九九九號）提起上訴，本院判決如左：
        主  文
上訴駁回。
        事  實
一、甲○○於民國（下同）九十年四月三日下午，駕駛車號為Ｘ九─六九一一號之自
    用小客車，沿桃園縣八德市○○○路往鶯歌方向行駛，嗣於同日下午三時三十分
    許，途經該路與國道二號西向匝道交岔路口時，本應注意汽車行駛至交岔路口，
    其行進、轉彎應遵守燈光號誌之規定，依當時情形又無不能注意之情事，竟疏未
    注意，於上開交岔路口之左轉專用箭頭燈光號誌尚未亮起時，即擅加闖越，貿然
    將車輛左轉欲上國道二號入口，致其車頭正前方撞及對向由乙○○所駕駛之沿桃
    園縣八德市○○○路往和平路方向直行之車號為Ｋ六─九五０六號之自用小客車
    之左前側，使乙○○因而受有右胸挫傷之傷害。嗣警員到場處理尚未發現甲○○
    即係駕駛Ｘ九─六九一一號自用小客車之人時，甲○○即主動向警員報告，接受
    裁判。
二、案經乙○○訴由桃園縣警察局八德分局報告臺灣桃園地方法院檢察署檢察官偵查
    起訴。
        理  由
一、訊據上訴人即被告甲○○固坦承於前揭時、地駕車肇事，惟矢口否認有何過失，
    辯稱：伊在案發交岔路口要左轉上國道，已經轉到對向車道福德一路的內外側車
    道之間，伊有先等一輛在告訴人前方的車輛通過，該車通過之後，伊繼續往左邊
    匝道行進，不知道為何就發生碰撞；伊左轉時交通號誌之左轉專用箭頭剛剛亮起
    ，伊未闖紅燈云云。惟查：
  (一)右開事實，非惟業據告訴人乙○○指訴綦詳；再者，觀諸卷附之被告所駕Ｘ九─
    六九一一號自用小客車車損照片，其車頭部分，無論係左前、正前、右前，均因
    嚴重撞擊而破損，引擎蓋亦呈約一百八十度之平均翹起，被告所駕該車之車頭顯
    係因正面撞擊異物而引起該等車損，觀諸告訴人所駕Ｋ六─九五０六號自用小客
    車之車損照片，其主要之車損則在車頭左前方即左前葉子板處，由此可知，被告
    係以其車頭正前方撞擊告訴人之車頭左前側，被告辯稱係告訴人以左前車頭撞擊
    伊車之右葉子板云云，核無可採。復查，由卷附之道路交通事故調查報告表、現
    場照片觀之，告訴人之Ｋ六─九五０六號自用小客車車頭左前側遭被告車輛撞擊
    後，順被告車輛之力道，被推移至國道二號出入匝道之安全島上，而被告本身車
    輛之車頭部位則接近全毀（前保險桿亦撞落掉之於地），可見被告車輛撞擊告訴
    人車輛力道之猛烈，告訴人指稱是被被告所駕駛之車輛猛烈撞擊後，車身旋轉了
    幾圈，才被推撞到旁邊的安全島，實屬信而有徵，而被告辯稱伊左轉時交通號誌
    之左轉專用箭頭剛剛亮起，伊之車速不快，伊有先行左轉至對向車道福德一路的
    內外側車道之間，先等一輛在告訴人前方的車輛通過，伊才前行云云，則非可採
    。
  (二)又查，本件案發之交岔路口號誌，以被告行向而論，係紅燈、黃燈、直行之綠色
    箭頭、左轉之綠色箭頭四相之號誌，此業據證人即到場處理之警員吳家文於原審
    證述在案，則以本案被告、告訴人之行向論之，其中必有一方係違背該交岔路口
    之號誌管制而行進，致肇本案車禍，則審酌被告於原審審理時及告訴人於警訊時
    既均稱在告訴人通過案發交岔路口時，告訴人前方亦有一輛車已先行通過，並綜
    合前述認定被告所辯稱之伊通過該交岔路口時，左轉專用箭頭剛剛亮起、車速不
    快，並非實在等情以觀，被告顯係在交通號誌之左轉專用箭頭尚未亮起時，即貿
    然左轉，闖入正魚貫直行通過該交岔路口之對向車道而撞及告訴人之來車，致其
    本身之車頭全毀，並將告訴人之車輛順勢推往國道二號出入匝道之安全島上。末
    按汽車行駛至交岔路口，其行進、轉彎應遵守燈光號誌，道路交通安全規則第一
    百零二條第一項第一款定有明文。被告應注意、能注意竟疏未注意上開規定，致
    肇車禍，其有過失甚為顯然，且告訴人因被告之過失行為致受有如上之傷害，復
    有告訴人於案發當日至財團法人天主教聖保祿修女會醫院急診所出具之診斷書一
    紙在卷可憑，被告之過失行為與告訴人所受之傷害間，顯具有相當之因果關係，
    被告自應負過失傷害罪責。
  (三)又被告辯護人雖辯稱，本件車禍之發生，顯然是告訴人高速行駛至交岔路口，於
    被告行向為左轉及直行綠色箭頭，告訴人行向已轉為紅燈之狀態下，自側邊撞擊
    被告車輛所造成云云。惟本件依卷附之道路交通事故調查報告表、現場照片所示
    兩車輛相撞之情形，乃被告所駕駛之車輛撞及告訴人之車輛甚明，已如前述，辯
    護人猶辯稱是告訴人自側邊撞擊被告之車輛，顯與事實有違，不足採信。末查，
    警方到達車禍現場處理尚未發現被告即係駕駛Ｘ九─六九一一號自用小客車之人
    時，被告即向警員曾汪祥、楊錦泉主動報告，接受裁判，業據警員曾汪祥、楊錦
    泉到院證述屬實，自屬符合自首要件，併此敘明。
二、核被告甲○○所為，係犯刑法第二百八十四條第一項前段之過失傷害罪。被告犯
    後自首，應依刑法第六十二條前段規定，減輕其刑。原審以其事證明確，同此事
    實認定，而適用刑法第二百八十四條第一項前段、第六十二條前段、第四十一條
    第一項前段，罰金罰鍰提高標準條例第一條前段、第二條，並審酌被告之過失程
    度、被害人之傷害程度、被告犯後否認過失亦未與被害人和解賠償等一切情狀，
    量處被告有期徒刑三月，並諭知易科罰金之折算標準。經核原判決認事用法，洵
    無違誤，量刑亦屬妥適，被告上訴意旨仍執陳詞否認飾卸犯罪，而指摘原判決不
    當，為無理由，應予駁回。
據上論斷，應依刑事訴訟法第三百六十八條，判決如主文。
本案經檢察官田炳麟到庭執行職務。
中      華      民      國    九十一    年      五      月      三      日
                            臺灣高等法院刑事第十二庭
                                    審判長法  官  劉  景  星
                                          法  官  陳  博  志
                                          法  官  陳  志  洋
右正本證明與原本無異。
不得上訴。
                                          書記官  蔡  佩  珊
中      華      民      國    九十一    年      五      月       三     日
附錄：本判決論罪科刑法條全文
刑法第二百八十四條
因過失傷害人者，處六月以下有期徒刑、拘役或五百元以下罰金。致重傷者，處一年
以下有期徒刑、拘役或五百元下罰金。
